臺灣高等法院高雄分院刑事判決　　　 100年度上易字第1025號
上　訴　人
即　被　告　葉建隆
上　訴　人
即　被　告　葉仁和
上列上訴人因竊盜案件，不服臺灣高雄地方法院100 年度易字第
692 號中華民國100 年7 月29日一審判決（起訴案號：臺灣高雄
地方法院檢察署100 年度偵字第6634號），提起上訴，本院判決
如下：
     主  文
上訴駁回。
     事  實
一、葉仁和前因毒品危害防制條例等案件，經原審法院以民國97
    年度審訴字第358 號判處有期徒刑6 月、2 月，定應執行刑
    有期徒刑7 月確定，於民國98年2 月4 日執行完畢。其與其
    胞弟葉建隆共同意圖為其不法之所有，而基於竊盜之犯意聯
    絡，於100 年2 月20日下午2 時30分許，分別騎乘車號560-
    EVU 號普通重型機車及VN3-596 號輕型機車，至高雄市杉林
    區茄苳巷109 之6 號莊德權之住處前，由葉仁和持客觀上可
    傷害人體之鋸子3 支、起子1 支、修枝剪1 支；葉建隆則持
    可作為兇器使用之鋸子2 支、修枝剪1 支、十字鎬1 支等物
    ，至莊德權之庭院（侵入住宅附連圍繞土地部分未據告訴；
    無證據證明該處為林地），挖掘莊德權所種植、價值約新臺
    幣（下同）6 萬元之桂花樹1 株，嗣因其著手時遭吳東海發
    現並通知警方，葉仁和、葉建隆尚未竊盜得手即為員警到場
    逮捕而未遂，並扣得分屬葉仁和、葉建隆所有，且供共同竊
    盜用之鋸子3 支、起子1 支、修枝剪1 支，及鋸子2 支、修
    枝剪1 支、十字鎬1 支等物。
二、案經高雄市政府警察局旗山分局報告臺灣高雄地方法院檢察
    署檢察官偵查起訴。
    理  由
一、程序部分：本判決下列所引用之證據資料（詳後引用之各項
    證據），其中係屬傳聞證據部分，縱無刑事訴訟法第159 條
    之1 至第159 條之4 或其他規定之傳聞證據例外情形，亦因
    被告、辯護人及檢察官均未於言詞辯論終結前，就證據能力
    聲明異議，依刑事訴訟法第159 條之5 第2 項規定，視為同
    意作為證據使用；本院審酌卷內並無事證顯示各該陳述之作
    成時、地與週遭環境，有何致令陳述內容虛偽、偏頗之狀況
    後，亦認為適當，依刑事訴訟法第159 條之5 第1 項之規定
    ，為傳聞法則之例外，應有證據能力。
二、訊據上訴人即被告葉建隆、葉仁和固不否認於100 年2 月20
    日下午2 時30分，進入莊德權住宅外附連圍繞土地之事實，
    惟均矢口否認有何攜帶兇器竊盜之犯行，被告葉建隆辯稱：
    伊是至該處解手，並無著手竊盜云云；被告葉仁和則辯稱：
    伊到場時看到桂花樹已有遭挖掘之痕跡，僅有搖動該棵桂花
    樹看是否能拔起云云。
三、經查：
  (一)被告葉建隆、葉仁和為兄弟，渠等於100 年2 月20日下午2
    時30分許，進入莊德權位於高雄市杉林區茄苳巷109 之6 號
    住處外附連圍繞之庭院土地，為吳東海發覺後，即通報警方
    ，員警於同日下午2 時45分許到場逮捕被告葉建隆、葉仁和
    ，並扣得被告葉仁和所攜帶之鋸子3 支、起子1 支、修枝剪
    1 支，另扣得被告葉建隆所攜帶之鋸子2 支、修枝剪1 支及
    十字鎬1 支等物，而是時莊德權庭院中桂花樹之枝幹已遭修
    剪，根部之土壤鬆動，有遭挖掘翻動之痕跡等情，業經證人
    吳東海於原審證稱：2 月20日聽到狗在叫，我往我家下方看
    ，看到有2 個人，我就通報派出所等語（見原審卷第45頁背
    面、第46頁正面）；另證人即高雄市政府警察局旗山分局承
    辦員警郭家興於原審亦證稱：當日伊接獲報案，就立刻過去
    ，當時葉建隆、葉仁和各持1 把鋸子，其他工具放在路旁袋
    子裡，當時桂花樹的樹枝有經過修剪，只剩下樹幹和旁邊的
    枝等語（見原審卷第43頁背面、第44頁正面），並有高雄市
    政府警察局旗山分局扣押筆錄、扣押物品目錄表（警卷第15
    頁至18頁）、扣案之鋸子、起子、修枝剪、十字鎬及照片（
    警卷第23至28頁）可資為證，是此部分事實，自堪認定。
  (二)被告葉建隆、葉仁和雖分別以前詞置辯，惟被告葉建隆、葉
    仁和皆有持工具挖掘莊德權之桂花樹乙節，業據證人吳東海
    於原審證稱：2 月20日我養的狗在叫，我才發現有人在挖地
    ，我往我家下方的竊盜地點看，看到2 個人在偷桂花樹，是
    用工具挖，我就通報派出所，他們還是繼續偷樹，我等待警
    察來，警察到場之後我看一下就回去了等語（見原審卷第45
    頁背面、第46頁正、背面、第47頁背面）等語綦詳；而員警
    到場時，即逮捕被告葉建隆、葉仁和2 人，足認證人吳東海
    所目擊在挖桂花樹之人確為被告葉建隆、葉仁和無誤。參以
    證人吳東海目擊之情形，其所在位置距離桂花樹不到30公尺
    ，當日天氣晴朗，且吳東海之位置較高，係往下觀看，吳東
    海並無近視或老花，此均有證人吳東海之證詞可證，其所描
    述見到被告葉建隆、葉仁和以工具偷桂花樹之情節，應屬可
    信，被告葉建隆、葉仁和應有上開以工具挖取桂花樹之行為
    ，渠等空言否認犯罪，應屬臨訟卸責之詞，不足採信。
  (三)被告2 人雖另辯稱：吳東海既飼有大型犬，外人經過便嚎吠
    不止，被告2 人不可能在此情況下挖土、鋸樹云云；惟查，
    吳東海因聽聞狗吠，立即從其自宅外向下探看，察覺被告葉
    建隆、葉仁和偷取桂花樹之行為後，即通報派出所，於其他
    村民及員警到達前，吳東海並未驚動被告葉建隆、葉仁和，
    被告葉建隆、葉仁和仍持續渠等竊取桂花樹之行為，而員警
    從派出所至現場騎機車需10至15分鐘之時間，此有證人吳東
    海於原審所稱：「（你從聽到狗叫，到你出來，時間大概隔
    多久？）不到1 分鐘」、「（你知道有人在偷取桂花樹之後
    ，你如何處理？）我通報派出所。」、「（在警察到場之前
    ，你做何事情？）他還是繼續偷樹，我是沒有叫，我是等待
    警察來。」等語（見原審卷第46頁正、背面）可資為證，以
    及證人郭家興於原審所述：如果從派出所到現場大約10分鐘
    到15分等語（見原審卷第42頁背面）。是吳東海於聽聞犬吠
    後，雖於不到1 分鐘之時間內即出外查看，然發覺被告葉建
    隆、葉仁和後，至員警到場、村民圍觀之前，尚有10至15分
    鐘之時間，被告葉建隆、葉仁和仍有足夠時間挖土、鋸樹、
    修剪樹枝，被告上開所指該桂花樹遭修剪之情形不可能係於
    1 分鐘內完成云云，縱屬無誤；然被告葉建隆、葉仁和於客
    觀上係有10餘分鐘之時間，自無被告上開所述不可能犯罪之
    情形存在。
  (四)被告2 人雖另辯稱：該桂花樹甚大，被告2 人分別騎乘機車
    ，無法將桂花樹載運離開云云；然查，證人郭家興業於原審
    證稱：到場時，桂花樹的樹枝經過修剪，剩下樹幹的主幹和
    旁邊的枝，旁邊的枝大約應訊檯的寬度，高度比人高一點點
    ，桂花樹之主幹不到2 手虎口圍起來的大小等語（見原審卷
    第44頁正、背面）。是依該桂花樹之大小，自非無可能以機
    車載運。被告所稱機車載運桂花樹相當困難、被告2 人即便
    偷了該棵桂花樹亦無法帶回家或帶到市區，惟被告2 人如何
    將桂花樹載運離開，乃屬犯罪既遂後處理贓物之問題，無礙
    被告2 人犯行之成立；被告2 人以機車載運桂花樹是否困難
    ，能否成功載運至他處，與渠等是否有著手竊取該桂花樹之
    犯行，更無經驗法則或論理法則上之必然性。蓋著手於犯罪
    後，因無法克服過程中之困難，而未能遂其犯罪之目的者，
    比比皆是，斷無從以被告2 人以機車載運桂花樹有困難度，
    即能悖於前開證據，而為有利被告之認定。況被告2 人之犯
    行因員警、村民到場而中斷時，尚未完成，亦無從證明被告
    2 人是否已意識到如何將桂花樹搬運離開之問題，搬運之困
    難，或以其搬運桂花樹離開之困難，推論渠等不可能著手於
    竊取桂花樹之犯行。
  (五)被告2 人雖另辯稱：以現場另有非被告2 人所有之斧頭1 支
    ，該斧頭亦未扣案，認此足資證明該桂花樹應是遭他人剪斷
    樹枝，亦係他人翻動桂花樹根部之土壤云云；惟查，證人郭
    家興亦於原審證述：獲報到現場時，被告2 人手上還拿著鋸
    子，被告有承認袋子的東西是他們的，旁邊有些東西他們沒
    有承認，我們就扣袋子裡的東西而已，沒有採集指紋等語（
    見原審卷第42頁），是員警未將該斧頭扣案，僅係因被告2
    人否認該斧頭為渠等所有。易言之，警方未將另1 把斧頭扣
    案之原因，等同於被告2 人否認該斧頭為其2 人所攜帶之辯
    解，已難以作為佐證，或認被告之辯詞屬實；且縱該斧頭確
    為他人所有，被告2 人於遭逮捕時所持之鋸子，即足以鋸斷
    樹枝，況卷內亦無證據足認該桂花樹之樹枝係遭他人以該斧
    頭所砍斷，自無從為有利被告之認定。而被告葉仁和雖始終
    否認犯行，惟對於其於桂花樹旁時手持何物乙節，其於警詢
    中亦自承：「（當時你與葉建隆在案發現場各手持何工具在
    挖竊取桂花樹？）當時我是空手搖桂花樹，並於身上背警方
    所查扣工具」（見警卷第3 頁）。而扣案之工具包括鋸子、
    起子、修枝剪、十字鎬等，足供被告用以挖土、鋸斷樹枝使
    用，是扣案之工具與現場之情形亦屬吻合。
  (六)綜上所述，被告葉建隆、葉仁和著手攜帶兇器竊盜之行為，
    事證明確，被告2 人所辯不足採信，應依法論罪科刑。
四、按刑法第321 條第1 項第3 款之攜帶兇器竊盜罪，係以行為
    人攜帶兇器竊盜為其加重條件，此所謂兇器，其種類並無限
    制，凡客觀上足對人之生命、身體、安全構成威脅，具有危
    險性之兇器均屬之，且祇須行竊時攜帶此種具有危險性之兇
    器為已足，並不以攜帶之初有行兇之意圖為必要（最高法院
    79年台上字第5253號判例意旨參照）。查被告2 人為本件竊
    盜犯行時所持用之鋸子、起子、修枝剪、十字鎬等物，均係
    金屬材質，質地堅硬，是上開工具對人之生命、身體均具有
    相當程度之危險性，足供兇器使用，應屬兇器無訛。核被告
    2 人所為，均係犯刑法第321 條第2項 、第1 項第3 款攜帶
    兇器竊盜未遂罪。起訴書雖記載被告2 人係犯攜帶兇器竊盜
    罪，惟此部分業據檢察官當庭表示應為攜帶兇器竊盜未遂罪
    （見原審卷第51頁背面），併此敘明。被告2 人就上開之犯
    行，有犯意聯絡及行為分擔，應論以共同正犯。被告2 人著
    手於攜帶兇器竊盜之行為而不遂，為未遂犯，應依刑法第25
    條第2 項規定減輕其刑。又被告葉仁和有上開有期徒刑執行
    完畢之情形，此有臺灣高等法院被告前案紀錄表在卷可佐，
    其於徒刑執行完畢5 年之內故意再犯本件有期徒刑以上之罪
    ，為累犯，應依法加重其刑，並依刑法第71條第1 項規定先
    加後減之。
五、原審認被告2 人罪證明確，因而適用刑法第321 條第2 項、
    第1 項第3 款、第28條、第47條第1 項、第25條第2 項、第
    41條第1 項前段、第38條第1 項第2 款等規定，並審酌被告
    2 人均值青壯，有謀生能力，竟不思以正途取財，著手挖掘
    被害人價值約6 萬元之桂花樹，其行為實不足取，被告犯後
    始終否認犯行，亦未與被害人和解或賠償被害人、向被害人
    道歉，無從認被告已能理解其行為之不當或有何悔改之意，
    並考量被告2 人之教育程度、經濟狀況等一切情狀，分別量
    處被告葉建隆有期徒刑5 月；被告葉仁和有期徒刑6 月，並
    均諭知如易科罰金，以新台幣1000元折算1 日之折算標準。
    又敘明：扣案之鋸子3 支、起子1 支、修枝剪1 支，及鋸子
    2 支、修枝剪1 支、十字鎬1 支等物，分屬被告葉仁和、葉
    建隆所有，而經被告自承在卷；且該等工具既係被告2 人共
    同著手竊盜時所攜帶之兇器，基於共同被告責任共同之原則
    ，自應對被告2 人均為沒收之諭知。其認事用法，核無不合
    ，量刑亦屬允當。被告2 人上訴意旨，否認犯罪，指摘原判
    決不當，為無理由，應予駁回。
據上論斷，應依刑事訴訟法第368條，判決如主文。
本案經檢察官鍾忠孝到庭執行職務。
中    華    民    國   100    年    12    月    14    日
                  刑事第四庭    審判長法  官  蕭權閔
                                      法  官  唐照明
                                      法  官  吳進寶
以上正本證明與原本無異。
不得上訴。
中    華    民    國   100    年    12    月    14    日
                                      書記官  唐奇燕
附錄本判決論罪科刑法條：
中華民國刑法第321條
犯竊盜罪而有下列情形之一者，處6 月以上、5 年以下有期徒刑
，得併科新臺幣10萬元以下罰金：
一、侵入住宅或有人居住之建築物、船艦或隱匿其內而犯之者。
二、毀越門扇、牆垣或其他安全設備而犯之者。
三、攜帶兇器而犯之者。
四、結夥三人以上而犯之者。
五、乘火災、水災或其他災害之際而犯之者。
六、在車站、埠頭、航空站或其他供水、陸、空公眾運輸之舟、
    車、航空機內而犯之者。
前項之未遂犯罰之。